【裁判字號】    95,抗,628
【裁判日期】    950602
【裁判案由】    強制執行
【裁判全文】
臺灣高等法院民事裁定                   95年度抗字第628號
抗  告  人    乙○○
              甲○○
              丙○○
上列抗告人與相對人戊○○等間因強制執行事件，對於中華民國
95年3月31日台灣板橋地方法院94年度執字第33980號裁定，提起
抗告，本院裁定如下：
  主  文
抗告駁回。
抗告費用由抗告人負擔。
  理  由
一、本件強制執行事件係由抗告人乙○○、甲○○、丙○○（下
    稱乙○○等人）於民國（下同）94年10月5日持原法院93年
    度重訴字第417號分割共有物民事確定判決（下稱分割共有
    物民事判決）為執行名義，對相對人戊○○等人聲請強制執
    行。然原執行法院以分割共有物民事判決所載共有人中之己
    ○早於94年5月31日該判決製作之日前之同年1月1日即已死
    亡，因此該判決就己○部分並無法送達、確定而不生判決之
    效力，參諸82年2月20日司法院第21期司法業務研究會研討
    意見，本件准許分割共有土地之確定判決並無執行力，且無
    法補正，乃駁回乙○○等人強制執行之聲請。
二、抗告意旨略以：司法院第21期司法業務研究會研討意見之案
    情為「共有人於起訴前早已死亡」、「受訴法院未依職權查
    明」、「判決依公示送達方式確定」，與本件分割共有物民
    事判決中之共有人己○係於訴訟進行中死亡不同，故原法院
    並無上開研討意見所指未依職權為必要調查等情；且分割共
    有物民事判決也非對己○以公示送達方式而確定，亦與研討
    意見所述情形迥異，然原裁定竟擴張並誤解該研討意見，且
    未按強制執行法第8條第1項「依職權調查之」，可謂違法甚
    明。再者，己○生前設籍於台北縣三峽鎮○○街1巷16號，
    並擔任戶長，94年1月1日死亡後，其戶長由同為分割共有物
    事件中之當事人庚○○繼任，而己○之繼承人丁○○亦為當
    事人之一，對該分割共有物事件當知之甚稔，且己○之該分
    割共有物土地應有部分已辦妥繼承登記由丁○○繼承，故就
    該分割共有物事件而言，非但訴訟程序無瑕疵，並對當事人
    之實體權益亦無損害，然原裁定逕認執行名義因己○死亡而
    未具備形式及實質要件，乃駁回抗告人強制執行之聲請，理
    由實嫌牽強云云。
三、按強制執行，應依執行名義為之。又依法院之判決為執行名
    義者，須為確定之終局判決，此觀強制執行法第4條第1項第
    1款之規定至明。次按強制執行應依執行名義為之，執行法
    院對於執行名義是否有效成立，自應加以審查。法院誤認未
    確定之裁判為確定，而依聲請付與確定證明書者，不生該裁
    判已確定之效力。執行法院就該裁判已否確定，仍得予以審
    查，不受該確定證明書之拘束（最高法院81年台抗字第114
    號判例意旨參照）。又當事人死亡者應由其繼承人之全體承
    受訴訟，始為合法，而是否由繼承人之全體承受訴訟，攸關
    訴訟要件之有無欠缺，不問訴訟程度如何，法院均應隨時依
    職權調查。
四、查本件抗告人向原法院民事執行處聲請強制執行，係以分割
    共有物民事判決為執行名義，而該事件其中之當事人即被告
    己○於94年1月1日死亡，有戶籍謄本附於原法院卷內可憑，
    依民事訴訟法第168條之規定：「當事人死亡者，訴訟程序
    在有繼承人、遺產管理人或其他依法令應續行訴訟之人承受
    訴訟以前當然停止」，原判決之法院未察，其訴訟程序未在
    有繼承人、遺產管理人或其他依法令應續行訴訟之人承受訴
    訟之前，即予以辯論終結，並於同年5月31日宣示判決，顯
    未依職權予以調查訴訟要件之有無，該判決雖非當然無效，
    然因訴訟程序當然停止，上訴期間停止進行，致判決無從確
    定，當與強制執行法第4條第1項第1款所定之「確定之終局
    判決」不合，而不得作為執行名義。又對於當事人持為執行
    名義之裁判是否業經確定一節，揆之前揭最高法院判例意旨
    ，執行法院當有審查之權，因而原執行法院認抗告人所持分
    割共有物民事判決並無執行力（應尚未確定，原裁定似有誤
    會），則其聲請強制執行既不備法定程式，且無法補正，乃
    以裁定駁回，於法並無不合，抗告意旨指摘原裁定不當，求
    予廢棄，非有理由，應予駁回。
五、據上論結，本件抗告為無理由，爰裁定如主文。
中    華    民    國    95    年    6     月    2     日
                  民事第四庭    審判長法  官  張劍男
                                      法  官  游明仁
                                      法  官  郭松濤
正本係照原本作成。
本裁定除以適用法規顯有錯誤為理由，並經本院之許可外，不得
再抗告。如提起再抗告，應於收受送達後10日內委任律師為代理
人向本院提出再抗告狀，並繳納再抗告費新臺幣1,000元整。
中    華    民    國    95    年    6     月    2     日
                                      書記官  方素珍


司法院資訊處製作；財團法人民間司法改革基金會備份。
